【裁判字號】    99,易,721
【裁判日期】    990531
【裁判案由】    恐嚇
【裁判全文】
臺灣高雄地方法院刑事判決               99年度易字第721號
公  訴  人  臺灣高雄地方法院檢察署檢察官
被      告  甲○○
上列被告因恐嚇案件，經檢察官提起公訴（98年度偵字第22375號）
，本院判決如下：
    主  文
甲○○犯恐嚇危害安全罪，處拘役肆拾日，如易科罰金，以新臺
幣壹仟元折算壹日。
    事  實
一、甲○○係國泰人壽保險股份有限公司（下稱國泰人壽保險公
    司）業務員，與乙○○為相識20餘年之舊識，乙○○曾向甲○○購買國泰人壽保險公司投資型保險商品，亦曾向甲○○
    借貸金錢，雙方因此金錢往來而生糾紛，互有嫌隙。甲○○
    因屢向乙○○催討欠款未還，竟基於恐嚇危害他人生命、身
    體之犯意，於民國98年5 月18日10時許，由不知情之戊○○
    駕車將其載往乙○○位於高雄縣美濃鎮○○街72巷95號住處
    後，甲○○即隻身進入乙○○屋內（侵入住宅部分未據告訴
    ），戊○○則在外接聽電話。甲○○入內後，即向乙○○、
    丁○○夫妻恫稱「限一星期內返還欠款，不然要給你們夫妻
    好看」，並留下記載甲○○個人土地銀行帳號之便條紙，要
    乙○○將欠款匯入其帳戶內，乙○○則要求甲○○先解決保
    險糾紛，甲○○因見乙○○仍無還款之意，竟惱羞成怒，復
    向乙○○、丁○○夫妻恫稱「你們要用冥紙還是新台幣」，
    並於轉身離開時續向乙○○、丁○○夫妻恫稱「再不還錢，
    連你女兒都會有事情」等語，致乙○○、丁○○因而心生畏
    懼。
二、案經乙○○訴由高雄縣政府警察局旗山分局報請臺灣高雄地
    方法院檢察署檢察官偵查起訴。
    理  由
壹、證據能力部分
一、按被告以外之人於偵查中向檢察官所為陳述，除顯有不可信
    之情況者外，得為證據，刑事訴訟法第159 條之1 第2 項定
    有明文。本件證人即告訴人乙○○、證人丁○○、戊○○於
    檢察官偵查中具結後所為之陳述，其等未曾提及檢察官在偵
    查時有不法取供之情形，反對該項證述得具有證據能力，亦
    未釋明上開證述有顯不可信之情況，依上說明，其等於偵查
    中之證言自均具有證據能力。
二、按被告以外之人於審判外之陳述雖不符刑事訴訟法第159 條
    之1 至之4 等四條之規定，而經當事人於審判程序同意作為
    證據，法院審酌該言詞陳述或書面陳述作成時之情況，認為
    適當者，亦得為證據；當事人、代理人或辯護人於法院調查
    證據時，知有刑事訴訟法第159 條第1 項不得為證據之情形
    ，而未於言詞辯論終結前聲明異議者，視為有前項之同意，
    同法第159 條之5 定有明文。本件證人乙○○、丁○○固於
    警詢中為陳述，其等性質雖屬傳聞證據，惟其等所為之上開
    警詢筆錄內容，業經本院審理時予以提示並告以要旨，且各
    經檢察官及被告表示意見。當事人已知上述筆錄乃傳聞證據
    ，且均未於言詞辯論終結前對該等筆錄內容異議，依上開規
    定，是其等於警詢中之證言應具有證據能力。
三、按證人、鑑定人依法應具結而未具結者，其證言或鑑定意見
    ，不得作為證據，刑事訴訟法第158 條之3 定有明文。本件
    檢察官未令證人丙○○於陳述前具結而為陳述，且查無依法
    不得令其具結之情形，是上開證人於檢察官偵查中所為之證
    言即無證據能力。
貳、實體判決理由部分
    訊據被告甲○○供稱伊與戊○○於案發當天前往告訴人乙○○、丁○○夫妻住處向乙○○催討欠款等語，惟矢口否認恐
    嚇危害安全之犯行，並辯稱當天伊進入乙○○住處後，即將
    記載伊個人銀行帳號之便條紙放在桌上，限期乙○○將欠款
    匯入其帳戶內，隨即轉身離開，並未恐嚇乙○○夫妻，是乙○○起身追出屋外並一直漫罵云云。經查：
一、案發前告訴人乙○○因曾向被告購買國泰人壽保險公司投資
    型保險商品，亦曾向被告借貸金錢，雙方因此金錢往來而生
    糾紛乙節，為被告所不爭執（本院卷第43頁），且有卷附旗
    尾郵局98年7 月30日第12號存證信函影本、行政院金融監督
    管理委員會保險局會議簽到單及紀錄影本各1 紙（98偵2237
    5 卷第18頁、本院卷第24頁）在卷可稽，應堪認定。而被告
    於案發當天由戊○○開車搭載到乙○○住處後，即隻身進入
    乙○○住處，業據被告供述在卷（本院卷第44頁），核與證
    人戊○○於本院審理時具結證述之內容相符（本院卷第38至
    39頁），此部分事實，亦堪認定。
二、又被告當天進入乙○○住處後，即向乙○○夫妻恫稱「限一
    星期內返還欠款，不然要給你們夫妻好看」，並留下記載被
    告土地銀行帳號之便條紙，限期乙○○將欠款匯入其帳戶內
    ，乙○○則要求被告先解決保險糾紛，被告因見乙○○仍無
    還款之意，復向乙○○夫妻恫稱「你們要用冥紙還是新台幣
    」，並於將離開時續向乙○○夫妻恫稱「再不還錢，連你女
    兒都會有事情」等語之事實，復據證人乙○○、丁○○於警
    詢，檢察官訊問及證人乙○○於本院審理時具結證述在卷（
    98他4789卷第9 、11至12頁、98偵22375 卷第10、11頁、本
    院卷第33頁），佐以證人乙○○、丁○○對於當天案發過程
    之描述（諸如當天只有被告進入屋內，另一名男子戊○○在
    屋外，且並未出言恐嚇）、被告出言恐嚇之內容（即被告先
    恫稱「限一星期內返還欠款，不然要給你們夫妻好看」，再
    恫稱「你們要用冥紙還是新台幣」，並於將離開時續恫稱「
    再不還錢，連你女兒都會有事情」），前後始終一致，足認
    證人乙○○、丁○○之前揭證述，核與事實相符，應堪採信
    。再者，告訴人乙○○在其女兒丙○○返家後，即將被告到
    家中出言恐嚇情事轉知丙○○，並告知上下班要小心乙節，
    復據證人丙○○於本院審理時具結證述在卷（本院卷第37頁
    ），倘被告未曾對乙○○出言恐嚇將對其女兒丙○○不利類
    言語，衡情乙○○當無特別叮嚀其女兒丙○○上下班要特別
    小心之必要。是被告當天確有出言恐嚇乙○○夫妻之情，堪
    以認定。
三、被告雖辯稱伊當天只有將記載土地銀行帳號之便條紙放在桌
    上，請乙○○將欠款匯入其帳戶內，乙○○就在屋內一直漫
    罵，伊隨即轉身離開云云。惟查，被告案發當時進入乙○○
    住處後，即與乙○○發生口角爭執乙節，業據證人戊○○於
    本院審理時具結證述在卷（本院卷第39頁），況被告案發當
    時既是前去向乙○○索討欠債，倘果真遇到債務人突然出言
    漫罵，衡情豈有默默轉身離開之理。是被告辯稱伊將便條紙
    放在桌上，請乙○○將欠款匯入其帳戶內，突遭乙○○漫罵
    隨即轉身離開，並未出言恐嚇云云，顯與事實不符，不值採
    信。
四、綜上所述，被告上揭所辯，俱不可採。本件被告上揭恐嚇危
    害安全之犯行，事證明確，堪以認定，應依法論科。
五、核被告所為，係犯刑法第305 條之恐嚇危害安全罪。被告一
    行為恐嚇乙○○、丁○○夫妻2 人，為想像競合犯，應依刑
    法第55條從一重之恐嚇危害安全罪處斷。又被告於同一時、
    地，接連出言恐嚇，應論以接續犯。爰審酌被告未能以理性
    、合法方式與告訴人乙○○處理債務事宜，竟以言詞恫嚇藉
    以逼迫債務人償債，且犯後否認犯行，態度不佳，難見悔悟
    之情，本應嚴懲，惟念及被告係為催討告訴人積欠之債務，
    一時情急下口出惡言等一切情狀，量處如主文所示之刑，並
    諭知易科罰金之折算標準，以資儆懲。
據上論斷，應依刑事訴訟法第299 條第1 項前段，刑法第305 條
、第41條第1 項前段，刑法施行法第1 條之1 ，判決如主文。
本案經檢察官魏豪勇到庭執行職務。
中    華    民    國    99    年    5      月    31    日
                    刑事第六庭  法  官   曾仁勇
以上正本證明與原本無異。
如不服本判決應於收受送達後10日內向本院提出上訴書狀，並應
敘述具體理由；如未敘述上訴理由者，應於上訴期間屆滿後20日
內向本院補提理由書（均須按他造當事人之人數附繕本）「切勿
逕送上級法院」。
中    華    民    國    99    年    5      月    31    日
                                書記官   王紀芸
附錄法條：
中華民國刑法第305條
以加害生命、身體、自由、名譽、財產之事，恐嚇他人致生危害
於安全者，處二年以下有期徒刑、拘役或三百元以下罰金。

司法院資訊處製作；財團法人民間司法改革基金會備份。
